臺灣臺中地方法院民事裁定
111年度抗字第184號
抗  告  人  陳振訓  
相  對  人  賴文宣  


上列當事人間聲請拍賣抵押物事件，抗告人對於民國111年6月39
日本院民事庭司法事務官所為111年度司拍字第153號民事裁定提
起抗告，裁定如下：
    主    文
抗告駁回。
抗告程序費用新台幣壹仟元由抗告人負擔。
    理    由
一、抵押權人，於債權已屆清償期，而未受清償者，得聲請法院
    ，拍賣抵押物，就其賣得價金而受清償；上開規定並為最高
    限額抵押權所準用，民法第873條、第881條之17分別定有明
    文。又聲請拍賣抵押物，原屬非訟事件，法院所為准許與否
    之裁定，無確定實體法上法律關係存否之性質，於債權及抵
    押權之存否，並無既判力。故祇須其抵押權已經依法登記，
    且債權已屆清償期而未受清償，法院即應為准許拍賣之裁定
    。而對於此項法律關係有爭執之人，為保護其權利，得提起
    訴訟，以謀解決，不得僅依抗告程序聲明其爭執，並據為廢
    棄准許拍賣抵押物裁定之理由（最高法院94年度台抗字第27
    0號裁定意旨參照）。是聲請法院裁定准許拍賣抵押物，係
    屬非訟事件，無確定實體法上法律關係存否之性質，於債權
    及抵押權之存否，無從審酌屬於實體上法律關係之事由，而
    抗告法院就拍賣抵押物裁定准予強制執行之抗告事件，亦應
    僅為形式審查，不得審酌抗告人關於實體事項之抗辯。
二、本件相對人主張債務人即被繼承人陳玲愉於民國104年11月1
    3日向其借款新臺幣（下同）140萬元，約定清償期為105年2
    月12日，抗告人以其所有如原裁定附表所示之不動產（下稱
    系爭不動產），於104年11月18日設定擔保債權總金額168萬
    元、債權種類及範圍擔保債務人對抵押權人於104年11月13
    日所發生之金錢消費借貸、清償日期105年2月12日之普通抵
    押權（下稱系爭抵押權），以擔保相對人對於債務人即被繼
    承人陳玲愉之上開債權。詎債務人即被繼承人陳玲愉債務已
    屆清償期未為清償，計尚欠本金140萬元。又系爭不動產雖
    於111年2月10日因繼承登記予抗告人，然系爭抵押權不因此
    而受影響，為此聲請拍賣抵押物以資受償，並提出本票一紙
    、他項權利證明書、抵押權設定契約書、土地登記謄本等正
    本為證。
三、抗告意旨略以：系爭抵押權設定係因抗告人之前手即被繼承
    人陳玲愉與訴外人賴培爐洽談擬購買南投縣竹山鎮土地時，
    因賴培爐之要求，而以系爭不動產設定第二順位普通抵押權
    予相對人，然僅係虛偽設定抵押權，並無所擔保之借款債權
    存在，況系爭抵押權之設定因所擔保之債權自始不存在而不
    生效力。從而，系爭抵押權及其所擔保之抵押債權均不存在
    。又陳玲愉與相對人並不相識，陳玲愉並未於104年11月13
    日起迄105年2月12日期間向相對人借款，再105年2月12日屆
    期迄今，相對人從未向陳玲愉請求清償任何欠款，足認系爭
    抵押權存續期間，並無任何借款債權之發生，依抵押權從屬
    性原則，系爭抵押權並不存在，相對人自無權聲請拍賣抗告
    人所有之如原裁定附表所示之不動產。並聲明：原裁定廢棄
    等語。
四、經查，相對人主張對抗告人有前揭債權存在，並設定有系爭
    抵押權，而前揭債權已屆清償期猶未受清償，為此聲請拍賣
    抵押物乙節，業據相對人提出本票一紙、他項權利證明書、
    抵押權設定契約書、土地登記謄本等正本為證，此經本院民
    事庭司法事務官為形式審查，認其最高限額抵押權已經登記
    ，且抵押債權已屆清償期而未受清償，乃准許相對人拍賣抵
    押物之聲請，於法核無不合。抗告人持上開抗告意旨，認相
    對人於實體法上無權利，係屬實體事項之爭執，並非指摘司
    法事務官所為之審查，於形式上有何錯誤，揆諸上開說明，
    就此非訟事件裁定之抗告，抗告法院亦僅得為形式審查，不
    得審酌抗告人關於實體事項之抗辯，實體事項之抗辯應由抗
    告人另行提起訴訟以謀解決，是抗告人以上開事由提起本件
    抗告，為無理由，應予駁回。
五、又非訟事件依法應由關係人負擔費用者，法院裁定命關係人
    負擔時，應一併確定其數額，非訟事件法第24條第1項定有
    明文。爰依法確定本件抗告程序費用額為1千元，並由抗告
    人負擔。
六、據上論結，本件抗告為無理由，依非訟事件法第46條、第21
    條第2項、第24條第1項，民事訴訟法第495條之1第1項、第4
    49條第1項、第78條，裁定如主文。
中　　華　　民　　國　　111 　年　　7 　　月　　28　　日
          　　　  民事第一庭    審判長法  官  許石慶

                                      法  官  蔡孟君

                                      法  官  王詩銘
正本係照原本作成。
本裁定不得再抗告。
中　　華　　民　　國　　111 　年　　7 　　月　　28　　日
                                      書記官  林玟君
附表：
編  號 土　　　　　地　　　　　坐　　　 　 落　　     面　　積 權  　利  範　  圍  市 鄉鎮市區 　段　 小段   地　　號 平方公尺  １ 臺中 東勢區 東勢段 石角小段 3431 9,699.00 全部 ２ 臺中 東勢區 東勢段 石角小段 3431-1 7,745.00 全部